臺灣臺中地方法院民事裁定　　　　　　　 100年度抗字第61號
抗　告　人　陸李金雲
相　對　人　陳慧郡
上列當事人間聲請拍賣抵押物事件，抗告人對於中華民國100 年
3 月14日本院司法事務官所為裁定（100 年度司拍字第78號），
提起抗告，裁定如下：
    主  文
抗告駁回。
抗告程序費用新臺幣壹仟元由抗告人負擔。
    理  由
一、按民法第873 條規定，抵押權人於債權已屆清償期而未受清
    償者，得聲請法院，拍賣抵押物，就其賣得價金而受清償。
    是抵押權人依此規定聲請拍賣抵押物，係屬非訟事件，法院
    所為准駁之裁定，無確定實體法上法律關係存否之性質，於
    債權及抵押權之存否，亦無既判力。故祗須其抵押權已經依
    法登記，且抵押債權已屆清償期而未受清償，法院即應為准
    許拍賣抵押物之裁定。至於實體上法律關係有爭執之人，為
    求保護其權利，應另提起訴訟，以求解決，不得僅依抗告程
    序聲明其爭執，並據為廢棄拍賣裁定之理由。最高法院51年
    度第5 次民、刑庭總會會議決議（三）決議、51年台抗字第
    269號判例可資參照。
二、本件相對人主張債務人陸昭雄、陸志誠於民國98年7 月23日
    向聲請人借款新臺幣（下同）960,000 元，約定清償期限99
    年7 月23日，逾期按年利率20％計付違約金，並以債務人陸
    昭雄所有如原裁定附表所示之不動產為擔保，設定1,600,00
    0 元之普通抵押權，經登記在案。詎屆期聲請人未獲清償，
    嗣債務人陸昭雄於99年11月5 日死亡，原裁定附表所示不動
    產於99年12月20日以分割繼承為由移轉登記與抗告人等情，
    業據相對人提出土地登記申請書、他項權利證明書、戶籍謄
    本、土地暨建物登記謄本等件影本為證。又抗告人雖為本件
    抵押物之受讓人，惟依民法第867 條但書之規定，抵押權不
    因此而受影響。從而，本院司法事務官據以准許相對人拍賣
    抵押物之聲請，即無不當。
三、抗告意旨略以：本件抵押權係遭人偽造文書而不法設定等語
    ，並提出臺灣臺中地方法院檢察署檢察官99年度偵字第2422
    5 號起訴書為憑，雖然有據，但依首開說明，本件抵押權是
    否存在係屬實體上之爭執，應由抗告人另循訴訟途徑解決之
    ，要非非訟程序所得斟酌。從而，抗告人提起本件抗告，請
    求廢棄原裁定，為無理由，應予駁回。
四、據上論結，本件抗告為無理由，爰依非訟事件法第46條、第
    21條第2 項、第24條第1 項，民事訴訟法第495 條之1 第1
    項、第449 條第1 項、第78條，裁定如主文。
中    華    民    國   100    年    3     月    30    日
                  民事第一庭  審判長法  官  李悌愷
                                    法  官  洪堯讚
                                    法  官  莊嘉蕙
以上正本係照原本作成。
如不服本裁定，僅得於收受本裁定正本送達後10日內，以適用法
規顯有錯誤為理由，向本院提出再抗告狀（須附繕本)，並繳納
再抗告裁判費新台幣1000元。
中    華    民    國   100    年    3     月    30    日
                                    書記官  吳詩琳